【裁判字號】    90,上訴,462
【裁判日期】    900626
【裁判案由】    懲治盜匪條例
【裁判全文】
臺灣高等法院高雄分院刑事判決                      九十年度上訴字第四六二號
    上  訴  人
    即  被  告  丙○○
    上  訴  人
    即  被  告  乙○○
    右二人共同
    指定辯護人  本院公設辯護人  李佩娟
右上訴人因懲治匪條例案件，不服臺灣屏東地方法院八十八年度訴字第四六一號中
華民國九十年一月三日第一審判決（起訴案號：臺灣屏東地方法院檢察署八十八年度
偵字第二九七五號、第三三一七號），提起上訴，本院判決如左：
    主  文
原判決關於丙○○、乙○○部分均撤銷。
丙○○、乙○○共同意圖為自己不法所有，以強暴致使不能抗拒而取他人之物，各處
有期徒刑捌年。
    事  實
一、鍾越勝、乙○○前分曾犯偽造有價證券或搶劫等罪，分經法院判處有期徒刑確定
    ，惟均因假釋中更犯罪而現在撤銷假釋執行殘刑中，然彼等於民國八十七年四月
    之假釋期間內，在屏東縣地區，獲知居於北部之甲○○意圖購買毒品安非他命後
    ，明知彼等並無安非他命可供販售，竟透過蘇武勇之媒介，與邱永成等意欲為以
    冰糖矇混為安非他命詐取甲○○錢財，雙方經甲○○工人徐慶國介紹在屏東縣屏
    東市屏賓別館試用少許安非他命後，乃由徐慶國通知甲○○於同月二十八日下午
    三、四時許，攜款至屏東縣長治鄉百利加油站前交易，雙方會合後，由丙○○及
    乙○○分持其等所有之黑金剛行動電話及ＢＢ玩具槍（不具殺傷力）各一支，進
    入由甲○○駕駛附載其友人褚粉紅之汽車後座進行交易，惟因甲○○於車內堅持
    要看貨（安非他命）後始肯交款，鍾、張二人見詐財未成，竟共同意圖為自己不
    法之所有，提升其詐取財物之犯意為強劫財物之犯意聯絡，由鍾越勝持黑金剛行
    動電話毆打甲○○頭部受傷（其傷害部分未經告訴），並喝林某駕車前行，約行
    進三百公尺後，甲○○因無法抗拒，乃令坐其右側之褚粉紅將放於前置箱內錢款
    交予鐘、張二人，其等強取新台幣（下同）五十五萬元後，即下車搭乘由邱永成
    及另一不詳年籍男子騎乘之機車後逃逸，其等劫得款項則由丙○○分得二十七萬
    元，乙○○則分得二十八萬元，並均已花用完畢。而甲○○遭搶後隨駕車返回前
    述加油站，並與尚在該處之徐慶國會合後報警循線查獲。
二、案經屏東縣警察局移送台灣屏東地方法院檢察署檢察官偵查起訴。
    理  由
一、訊據被告鍾越勝、乙○○二人，均矢口否認有何強盜取財情事，辯稱彼等僅係以
    冰糖矇混為安非他命出售予被害人甲○○以詐欺取財，且得款僅五十五萬元，在
    車內亦退還六千元予被害人，如係行搶，何須退還六千元，且當天其等並未攜帶
    黑金剛及ＢＢ玩具槍云云。惟查：
(一)、被害人甲○○確係於前述時、地其所駕車內，遭被告坐於後座之鍾越勝及乙○○
    以黑金剛行動電話毆打頭部致不能抗拒後，始交款予被告鍾、張二人等，業據被
    害人於審理中迭次指述在卷（見偵三三二七號第二十頁背面、原審卷第一０四頁
    ），亦核與其同坐車內之證人褚粉紅指証情節大致相符（見原審卷第一０三頁）
    ，且被害人返回加油站前報警且頭部猶受傷流血等，併經據報前往處理之員警許
    基福証述無誤（見偵三三二七號卷第二十四頁），並有被害人頭部受傷之驗傷診
    斷書一紙附卷可稽（見偵三三二七號卷第二十一頁背面）。而證人邱永成在原審
    審理中，固供稱：被害人甲○○的傷，是因案發當天下午，甲○○與徐慶國及另
    一名男子前去住處，要其聯絡被告還錢，口氣不好且大小聲，其因而以煙灰缸打
    甲○○之頭部所致云云（見原審卷第一六九頁），但甲○○係居住於北部，之前
    並不認認邱永成，並經其陳明在卷（見原審卷第一八一頁），且前開交易係透過
    蘇武勇介紹而來，此業經證人蘇武勇在原審法院審理中陳述明確（見原審卷第九
    十八頁背面至九十九頁），且證人許基福在原審法院另案審理中，亦證稱：甲○○只認識蘇武勇，其提供資料給甲○○指認，甲○○才指認邱永成等語（見偵三
    三二七號卷第二六頁）可見在此之前，甲○○並不認識邱永成，則其如何知悉邱
    永成住處，並進而前去邱永成住處追討被搶之款項﹖另參酌證人許基福前開所稱
    ：其至加油站時有見甲○○頭部流血等語，足徵被告等所辯被害人頭部所受傷害
    係另遭邱永成所為云云，顯係飾卸之詞，而證人邱永成所述為迴護人之詞，均無
    足取信。
(二)、再者，被告乙○○於警訊時即明確供稱：其於八十七年四月二十八日下午，夥同
    綽號「大頭」的鍾越勝等五人，在屏東縣長治鄉○○路百利加油站對面強搶從北
    部下來的一輛深藍色喜美自小客車內的一對夫婦五十五萬元，其等五人共騎二部
    機車至約定之百利加油站對面，由其與丙○○二人進入車內，其持ＢＢ玩具槍一
    支，丙○○持黑金剛行動電話一支，當時這對夫婦分別是男的坐在駕駛座，女的
    坐在右前座的位置，丙○○向他們說：「我們交易要先看到錢」，對方男的說「
    樣品我已經試過了，但我要看到貨品」，就一直堅持不交錢，最後丙○○火大了
    ，就用手帶行動電話敲擊男的頭部，並喝令開車前進，不然還要敲擊他，約前進
    了三百公尺左右，男的說不要打了，即指示女的從車內前置箱取出錢來交給其與
    鍾越勝二人，其等也指示停車，並在車內點算共五十五萬元，其等即下車，此時
    隨行在旁之勇仔、永仔及另一男子也不知怎麼搞的，丟一包事先準備好的冰糖到
    車內，其下車後即被邱永成用機車載，另三人共騎一部機車逃逸等語（見屏警刑
    少字第一四三一八號警卷八十七年五月六日筆錄），其被移送偵訊時亦供稱當時
    有持行動電話、ＢＢ玩具槍等情（見偵三三二七號卷第十七頁）。是被告等事後
    所辯僅係詐財且曾退還六千元等語，亦顯為臨訟串供之詞，顯無可採。被告乙○○雖稱警訊中之自白係遭刑求所致，惟被告乙○○在另案詐欺審理程序中（即原
    審法院八十七年度訴字第五一八號、本院八十八年度上訴字第一０三號），及原
    審法院審理中，均未為其在警訊中之自白係受刑求所致之抗辯，迄於本院審理中
    始為刑求之抗辯，顯與常理有違；且觀其於偵查中仍自白有持行動電話及ＢＢ槍
    之事實，但已否認有毆打甲○○之行為，但並未為警訊受刑求之抗辯，可見其在
    本院中之刑求抗辯係圖卸責之詞，不足採信。
(三)、又被害人甲○○雖稱：當日係欲向被告等購買怪手云云，但其當時由北部南下，
    確係欲向被告等人購買安非他命一事，業經證人即其工人徐慶國在警訊陳述明確
    （見徐慶國八十七年四月二十九日警訊筆錄），且被告等亦均稱甲○○係欲向彼
    等購買安非他命。而其係意欲購買安非他命，並在車內遭搶，所攜款項不是被假
    冒之冰糖騙走等，亦經原審法院依職權將其送法務部調查局測謊鑑定無訛，有前
    開局（八九）陸（三）字第八九０七五二九三號鑑定通知書一紙在案可明（見原
    審卷第一九七頁），是其所稱並非欲購買安非他命一事，應非事實，而其所以為
    如此陳述，應係恐遭刑事處罰而故為不實陳述。又其所稱當日被搶之金額為六十
    七萬元，本院審酌其並未提出證據證明其當日確攜帶有六十七萬元之事實，且被
    告自警訊之初即供稱僅取得五十五萬元，因認以被告等所供之五十五萬元為可信
    。又被害人之指述雖有前開瑕疵存在，維綜合前開證據以觀，本院認此種瑕疵，
    並不影響其餘部分之可信度，即難以此種瑕疵而認定其指述全部為不可採。又本
    件經原審法院另案送高雄市政府警察局刑事警察大隊以一、模擬中性卡片數字刺
    激測驗，二、區域比對法，三、對照問題法，四、混合問題法實施測謊結果，乙○○稱案發時沒動手打人，呈不實反應，而甲○○稱案發時在車上被打，並無不
    實反應，此有八十七年十一月十六日高市警刑大鑑字第八六八八號鑑驗通知書在
    卷可參（見原審卷第四十三頁背面判決理由四之(三)），此為鑑定機關本於專業知
    識、經驗及以精密儀器測試後所得之結論，自可憑信，益證被告甲○○確有遭搶
    劫財物之事實。
(四)、綜上所述，被告丙○○、乙○○二人所辯，均不足採信。本件罪証明確，被告二
    人犯行均堪認定。
二、核被告丙○○、乙○○二人所為，均係犯懲治盜匪條例第五條第一項第一款之罪
    。彼等間有犯意聯絡及行為分擔，均為共同正犯。又依被告乙○○於上開警訊時
    之供述其等持冰糖佯裝安非他命前往交易，因甲○○要求先看貨（指安非他命）
    才要交錢，其等因而起意行搶，足見被告等係因見詐欺不成，乃提昇其犯意為強
    盜犯意，故其詐欺未遂部分不另論罪。
三、原審予以論罪科刑，固非無見，惟本件原判決於事實欄已敘明被告等有詐欺未遂
    行為，於理由欄漏未敘明其與盜罪間之關係，尚有未洽，被告等上訴意旨否認犯
    罪，雖無理由，惟原判決既有可議之處，應由本院予以撤銷改判。茲審酌被告已
    有前科，有臺灣高等院被告全國前案紀錄表在卷可參，其於假釋期間不知悔改，
    再度犯罪，犯後猶飾詞狡辯，態度非佳、對於被害人所生之損害程及犯後未賠償
    被害人之損害等一切情狀，爰量處如主文所示之刑，以示懲儆。另其等盜匪所得
    財物五十五萬元，已經花用完畢，業經被告陳明在卷，爰不為發還之諭知。至其
    等持以犯案之黑金剛行動電話及ＢＢ玩具槍各一支，未據扣案，為日後免執行困
    難，爰不為沒收之諭知，併此指明。
據上論結，應依刑事訴訟法第三百六十九條第一項前段、第三百六十四條、第二百九
十九條第一項前段、懲治盜匪條例第五條第一項第一款、第八條、刑法第二十八條，
判決如主文。
本案經檢察官陳惠珠到庭執行職務。
中    華    民    國      九十      年       六       月      二十六    日
                              臺灣高等法院高雄分院刑事第七庭
                                  審判長法官  王光照
                                        法官  黃壽燕
                                        法官  黃仁松
右正本證明與原本無異。
如不服本判決，應於判決送達後十日內向本院提出上訴狀，其未述理由者並應於提
出上訴狀後十日內向本院補提理由書（應附繕本)。
                                      書記官  呂明燕
中    華    民    國      九十      年       六       月      二十八    日
附錄：本判決論罪科刑法條：
懲治盜匪條例第五條第一項第一款
有左列行為之一者，處無期徒刑或七年以上有期徒刑：
一、意圖為自己或第三人不法所有，以強暴、脅迫、藥劑、催眠術或他法致使不能抗
    拒而取他人之物或使其交付者。
                                                                        Ｑ


司法院資訊處製作；財團法人民間司法改革基金會備份。
